【裁判字號】    98,裁,1814
【裁判日期】    980723
【裁判案由】    消費者保護法
【裁判全文】
最  高  行  政  法  院  裁  定
                                      98年度裁字第1814號
上  訴  人  臺北縣政府
代  表  人  甲○○
被  上訴人  乙○○
上列當事人間消費者保護法事件，上訴人對於中華民國98年4月2
日臺北高等行政法院97年度訴字第3255號判決，提起上訴，本院
裁定如下：
    主  文
上訴駁回。
上訴審訴訟費用由上訴人負擔。
    理  由
一、按對於高等行政法院判決之上訴，非以其違背法令為理由，
    不得為之，行政訴訟法第242條定有明文。依同法第243條第
    1項規定，判決不適用法規或適用不當者，為違背法令；而
    判決有同條第2項所列各款情形之一者，為當然違背法令。
    是當事人對於高等行政法院判決上訴，如依行政訴訟法第24
    3條第1項規定，以高等行政法院判決有不適用法規或適用不
    當為理由時，其上訴狀或理由書應有具體之指摘，並揭示該
    法規之條項或其內容；若係成文法以外之法則，應揭示該法
    則之旨趣；倘為司法院解釋或本院之判例，則應揭示該判解
    之字號或其內容。如以行政訴訟法第243條第2項所列各款情
    形為理由時，其上訴狀或理由書，應揭示合於該條項各款之
    事實。上訴狀或理由書如未依此項方法表明，或其所表明者
    與上開法條規定不合時，即難認為已對高等行政法院判決之
    如何違背法令有具體之指摘，其上訴自難認為合法。
二、緣被上訴人著有「無毒一身輕」、「無毒一身輕2」、「乙
    ○○21天排毒養生餐」及「乙○○3+4健康報告」等書籍（
    下稱系爭著作），委由世茂出版有限公司（下稱世茂公司）
    出版發行，系爭著作均記載作者係「美國環球大學東方醫學
    博士」（惟該大學之學歷係未經我國及美國採認之學歷），
    且對外宣稱具有醫師、教授資格，並大肆引用見證人之見證
    ，只要吃排毒餐，即可達治療效果等有引人錯誤之情形，經
    臺灣板橋地方法院檢察署檢察官以被上訴人涉傷害、常業詐
    欺等罪嫌而提起公訴，上訴人所屬之消費者保護官（下稱消
    保官）為避免造成其他消費者之生命、身體、健康或財產受
    到損害，依消費者保護法第33條規定進行調查，並依同法第
    36條規定，於民國（下同）96年9月13日函（下稱原處分）
    請世茂公司就系爭著作自即日起不得再行販售。被上訴人不
    服，提起訴願，經訴願決定以其非原處分之利害關係人而為
    不受理之決定，被上訴人遂提起行政訴訟，原審為「訴願決
    定撤銷，被上訴人其餘之訴駁回」之判決。
三、上訴人以原判決有適用法則不當之違法，主張：被上訴人於
    系爭著作中大肆引用見證人之見證，只要吃排毒餐，即可達
    治療效果等有引人錯誤之情形，經臺灣板橋地方法院檢察署
    檢察官提起公訴後，臺灣板橋地方法院判處有期徒刑2年6個
    月在案，世茂公司見事態嚴重主動通知其配合廠商，先自行
    下架系爭著作，拋棄就系爭書籍出版販售之經濟上利益，嗣
    後再請求消保官給予「下架回收」之正式公文，故上訴人所
    為函文之對象為世茂公司，並非被上訴人，亦無禁止被上訴
    人自行出版販售，且原判決指稱被上訴人與世茂公司之出版
    契約約定，亦可由被上訴人依民法第227條之2規定，向法院
    聲請變更，並非如原判決所稱，被上訴人之人格權及著作財
    產權將受影響，故被上訴人就本件處分，僅具經濟上或事實
    上之利害關係，尚無損害被上訴人現實上之權利或利益等語
    。惟核其上訴理由，係就原審認被上訴人為原處分之利害關
    係人之事實認定為爭議，核屬就原審取捨證據、認定事實之
    職權行使為指摘，而非具體表明合於不適用法規、適用法規
    不當、或行政訴訟法第243條第2項所列各款之情形，難認對
    該判決之如何違背法令已有具體之指摘。依首開規定及說明
    ，應認其上訴為不合法。
四、據上論結，本件上訴為不合法。依行政訴訟法第249條第1項
    前段、第104條，民事訴訟法第95條、第78條，裁定如主文
    。
中    華    民    國    98    年    7     月    23    日
                    最高行政法院第七庭
                        審判長法官  藍  獻  林
                              法官  廖  宏  明
                              法官  張  瓊  文
                              法官  姜  素  娥
                              法官  林  文  舟
以  上  正  本  證  明  與  原  本  無  異
中    華    民    國    98    年    7     月    24    日
                              書記官  賀  瑞  鸞


司法院資訊處製作；財團法人民間司法改革基金會備份。
